臺灣臺南地方法院臺南簡易庭小額民事判決
110年度南小字第1965號
原      告  新光產物保險股份有限公司

法定代理人  吳昕紘  
訴訟代理人  郭逸斌  
被      告  卓憲明  

上列當事人間因侵權行為損害賠償事件，於民國110年12月20日
言詞辯論終結，本院判決如下：
    主  文
被告應給付原告新臺幣3 萬5693元，及自民國110年10月29日起
至清償日止按週年利率5%計算之利息。
原告其餘之訴駁回。
訴訟費用新臺幣1000元，由被告負擔新臺幣800元，其餘由原告
負擔。
本判決原告勝訴部分得假執行。
    理由要領
一、程序部分
　　本件原告起訴係以卓憲明、黃宏傑為被告，嗣於民國110 年
    10月28日（日期下以「00.00.00」格式）具狀撤回對於黃宏
    傑之起訴，查與民事訴訟法第262 條第1、2項規定相符，自
    屬合法。
二、兩造主張
　㈠原告主張：
　⒈原告前承保訴外人徐婕惇所有車牌號碼000-0000號自用小客
    車（下稱系爭小客車，出廠年月：102.04）車體損失險。於
    民國109 年3 月19日上午10時41分許，系爭汽車停放在中山
    路二段145號前時，適有黃宏傑駕駛之車牌號碼0000-00 號
    自用小貨車（下稱黃宏傑小貨車）沿中山路二段東向外側車
    道駛至該處前時，被告車牌號碼00-0000 號自用小客車（下
    稱被告小客車）自系爭小客車後方路旁駛入外側車道，黃宏
    傑、被告分別未注意車前狀況、未禮讓直行車先行發生擦撞
    後，被告小客車再往右前撞擊系爭小客車。
  ⒉系爭小客車，經送廠修復共支出新臺幣（下同）8萬9921元（
    ①零件：3萬2703元、②工資（含鈑噴）：5萬7218元），已由
    原告依保險契約全數支付訴外人。
　⒊被告就本件交通事故，係因其行駛不慎，致訴外人受損害，
    爰依侵權行為及保險法第53條之代位之法律關係，原起訴請
    求被告與黃宏傑連帶給付8萬9921元及自起訴狀送達之翌日
    （送達日110.10.28 ）起按週年利率5%計算之利息，因原告
    與黃宏傑於起訴後達成和解，由黃宏傑賠償2 萬6976元，爰
    請求被告給付原請求金額扣除黃宏傑賠償款項之餘額（62,9
    45元及上開利息）。
  ㈡被告答辯：被告於言詞辯論期日到場，就事故過程不爭執，
    惟辯稱維修部分應算折舊。
三、得心證之理由
　㈠原告主張事實，經原告提出汽車保險計算書與統一發票證明
    聯，而本件事故係因被告由路肩起步進入車道未讓行進中之
    車輛優先通行所致，有臺南市政府警察局交通警察大隊道路
    交通事故初步分析研判表暨本件交通事故卷宗可查，是原告
    依保險代位及侵權行為（民法第184 條、第191 條之2 ）之
    法律關係，請求被告賠償系爭汽車車損，為有理由。
　㈡系爭小客車計算折舊後之損害額認定
　⒈依民法第196 條請求賠償物被毀損所減少之價額，得以修復
    費用為估定之標準，但以必要者為限，於以修理材料以新品
    更換舊品者，應予折舊（最高法院77年度第9 次民事庭會議
    決議意旨參照）。
　⒉關於折舊計算方式，民法並未規定，依現行法規，雖主要規
    定於稅捐法供作報稅認列成本使用，惟參酌目前各汽機車原
    廠之新車保固期間通常為3 至5 年之交易常情，該保固期間
    與稅捐法規定之耐用年限相當，是於交通事故車輛非全毀而
    可修繕狀況下，以稅捐法折舊計算方式為修繕零件折舊之估
    定基準，可認允當，並斟酌稅法目的（增列成本健全財務）
    與民事損害賠償性質（填補損害）差異，爰採折舊率較少之
    「平均法」（所得稅法第51條、所得稅法施行細則第48條）
    為計算。
　⒊爰依系爭車輛使用期間、修繕金額、稅法之相關規定，就系
    爭車輛修繕替換新品得請求金額計算為5451元（附表一），
    加計工資費用5 萬7218元，認定原告得請求金額6 萬2669元
    。
　㈢原告得對被告請求金額
　⒈本件原告承保客戶系爭小客車車主對本件事故無過失，是本
    件原告得依民法第185 條、第272 條之共同侵權行為連帶債
    務法律關係，請求黃宏傑、被告連帶賠償上開計算折舊後損
    害金額。
　⒉如依原告陳報之係認黃宏傑就本件事故應負30%責任計算，黃
    宏傑依連帶債務之法律關係，就上開計算折舊後損害金額之
    連帶債務人內部分擔額為1 萬8800.7元（62,669×30%=18,80
    0.7）。
　⒊本件原告與黃宏傑達成和解，且和解金額逾黃宏傑依連帶債
    務關係應負擔部分，該和解性質，依民法第273、274、276 
    條規定，及損害賠償原旨係在賠償被害人損害，應認和解金
    額就該連帶債務之一部清償，於清償範圍內免除全部債務人
    責任及該和解債務人應分擔額債務，債權人僅得就餘額對其
    餘債務人請求，至於，和解債務人逾內部分擔額賠償部分，
    應屬和解債務人得請求其他債務人對其償還之內部關係。是
    原告得向被告請求金額為3 萬5693元（計算式：62,669-26,
    976=35,693元）。逾此部分之請求，為無理由，應予駁回。
四、職權宣告假執行與訴訟費用額
　㈠本件係依小額程序為被告敗訴之判決，依民事訴訟法第436 
    條之20規定，應依職權宣告假執行。
　㈡本件訴訟費用額，依民事訴訟法第436條之19第1項規定，依
    後附計算書（附表二）確定如主文所示金額。
中　　華　　民　　國　　110 　年　　12　　月　　30　　日
                  臺南簡易庭　法  官  陳世旻　　　　　
以上正本證明與原本無異。
如不服本判決，應於送達後20日內，向本院提出上訴狀並表明上
訴理由（依民事訴訟法第436條之24第2項之規定，對於小額程序
之第一審判決提起上訴，非以其違背法令為理由，不得為之），
如於本判決宣示後送達前提起上訴者，應於判決送達後20日內補
提上訴理由書（須附繕本）。　　　　　　　　　
中　　華　　民　　國　　110 　年　　12　　月　　30　　日
　　　　　　　　　            書記官  林怡芳　　　　　　
附表一：本件替換新零件得請求金額（即新品價格扣除相當原舊品已生折舊）   項    目 內    容 備    註 出廠年月 102.04  事故日期 109.03.19  已用年數 7年0月 即84/12月 耐用年數 5年 固定資產耐用年數表（20305第2款） 折 舊 率 200/1000 即20%／固定資產折舊率表（耐用年數5 年‧平均法） 新品價格 3萬2703元  新品殘價 5451元 【計算式：殘價 = 取得成本 ÷ (耐用年數 + 1 ) 】    計算式：5451=32703÷(5+1)（元以下四捨五入） 應算折舊 2萬7252元 　　　　　　　 【計算式：折舊額 = (取得成本 - 殘價) × 折舊率 × 年數 】   計算式：27252=(00000-0000)×20%×60/12 （以5年為上限計算）（元以下四捨五入） 得請金額 5451元 【計算式：零件得請金額 = 取得成本 - 折舊額 】   計算式：5451=00000-00000 【相關法規（詳附錄）】 ．已用年數：營利事業所得稅查核準則第95條 ．新品殘價：執行業務所得查核辦法第30條 ．應算折舊：所得稅法施行細則第48條第1款、執行業務所得查核辦法第30條   
　　　　　　　　　　　　　　　　　
附表二：訴訟費用計算書（新臺幣）    項        目 金   額 負擔分配 備註 第一審裁判費 1,000元 原告負擔：200元 ．民事訴訟法第79條 ．原告請求8萬9921元／判准3萬5693元   被告負擔：800元  合        計 1,000元　 同上  
　
附錄：   民法  第 185 條（同民國 18 年 11 月 22 日） ．數人共同不法侵害他人之權利者，連帶負損害賠償責任。不能知其中孰為加害人者亦同。 ．造意人及幫助人，視為共同行為人。  第 191-2 條（同民國 88 年 04 月 21 日） ．汽車、機車或其他非依軌道行駛之動力車輛，在使用中加損害於他人者，駕駛人應賠償因此所生之損害。但於防止損害之發生，已盡相當之注意者，不在此限。  第 196 條（同民國 88 年 04 月 21 日） ．不法毀損他人之物者，被害人得請求賠償其物因毀損所減少之價額。 　 第 272 條（同民國 18 年 11 月 22 日） ．數人負同一債務，明示對於債權人各負全部給付之責任者，為連帶債務。 ．無前項之明示時，連帶債務之成立，以法律有規定者為限。　 　 第 273 條（同民國 18 年 11 月 22 日） ．連帶債務之債權人，得對於債務人中之一人或數人或其全體，同時或先後請求全部或一部之給付。 ．連帶債務未全部履行前，全體債務人仍負連帶責任。　  第 274 條（同民國 18 年 11 月 22 日） ．因連帶債務人中之一人為清償、代物清償、提存、抵銷或混同而債務消滅者，他債務人亦同免其責任。 　　　　 第 276 條（同民國 18 年 11 月 22 日） ．債權人向連帶債務人中之一人免除債務，而無消滅全部債務之意思表示者，除該債務人應分擔之部分外，他債務人仍不免其責任。 ．前項規定，於連帶債務人中之一人消滅時效已完成者準用之。　　  所得稅法  第 51 條（同民國 98 年 11 月 18 日） ．固定資產之折舊方法，以採用平均法、定率遞減法、年數合計法、生產數量法、工作時間法或其他經主管機關核定之折舊方法為準；資產種類繁多者，得分類綜合計算之。 ．各種固定資產耐用年數，依固定資產耐用年數表之規定。但為防止水污染或空氣污染所增置之設備，其耐用年數得縮短為二年。 ．各種固定資產計算折舊時，其耐用年數，除經政府獎勵特予縮短者外，不得短於該表規定之最短年限。  所得稅法施行細則  第 48 條（同民國 98 年 11 月 18 日；節錄第1 至3 款） ．本法第五十一條所定固定資產之折舊方法如下： 　一、採平均法者，以固定資產成本減除殘值後之餘額，按固定資產耐用年數表規定之耐用年數平均分攤，計算每期折舊額。 　二、採定率遞減法者，以固定資產每期減除該期折舊額後之餘額順序作為各次期計算折舊之基數，而以一定比率計算各期折舊額。 　三、採年數合計法者，以固定資產成本減除殘值後之餘額，乘以一遞減之分數，其分母為使用年數之合計數，分子則為各使用年次之相反順序，計算各期折舊額。但使用年數，不得短於固定資產耐用年數表規定之耐用年數。  執行業務所得查核辦法  第 30 條（同民國 104 年 03 月 26 日） ．折舊： 　四、固定資產經查明有殘值可以預計者，應依法先自其成本中減除殘值後，以其餘額為計算基礎。 　　 第 30 條（民國 96 年 02 月 05 日） ．折舊： 　四、固定資產折舊時，各該項資產事實上經查明有殘價可以預計者，應依法自成本中減除殘價後，以其餘額為計算基礎，殘價之預計標準應以等於該項資產之最後一年度之未折減餘額為合度，其計算公式如下：       固定資產之實際成本／（耐用年限＋1 ）＝殘價 　　  （成本－殘價）／耐用年數＝每年折舊額  營利事業所得稅查核準則  第 95 條（同民國 106 年 01 月 03 日；節錄第6 款） ．折舊： 　六、固定資產提列折舊採用平均法、定率遞減法或年數合計法者，以一年為計算單位；其使用期間未滿一年者，按實際使用之月數相當於全年之比例計算之；不滿一月者，以月計。  固定資產耐用年數表  第二類  交通及運輸設備 第三項  陸運設備（同民國 106 年 02 月 03 日；節錄20305、20307）   【號碼】       【細目】                        【耐用年數】   二○三○五      汽車 1.運輸業用客車、貨車       四                         2.其他業用客車、貨車       五    二○三○七      機車、電動機車及其他            三 　　　  固定資產折舊率表（同民國 45 年 07 月 31 日）【節錄耐用年數3-5年（註：「0/00」指千分比）】    【耐用年數】    【平均法(0/00)】    【定律遞減法(0/00)】 &ZZZZ; &ZZZZ; &ZZZZ; ○&ZZZZ; &ZZZZ; &ZZZZ; &ZZZZ; &ZZZZ; &ZZZZ; &ZZZZ; ○○○&ZZZZ; &ZZZZ; &ZZZZ; &ZZZZ; &ZZZZ; &ZZZZ; &ZZZZ; ○○○ &ZZZZ; &ZZZZ; &ZZZZ; ○&ZZZZ; &ZZZZ; &ZZZZ; &ZZZZ; &ZZZZ; &ZZZZ; &ZZZZ; ○五○&ZZZZ; &ZZZZ; &ZZZZ; &ZZZZ; &ZZZZ; &ZZZZ; &ZZZZ; ○○○ &ZZZZ; &ZZZZ; &ZZZZ; ○&ZZZZ; &ZZZZ; &ZZZZ; &ZZZZ; &ZZZZ; &ZZZZ; &ZZZZ; ○○○&ZZZZ; &ZZZZ; &ZZZZ; &ZZZZ; &ZZZZ; &ZZZZ; &ZZZZ; ○○九